【裁判字號】    94,再易,42
【裁判日期】    950329
【裁判案由】    給付貨款
【裁判全文】
臺灣高等法院民事判決                  94年度再易字第42號
再審原告    林美宏即大千婚紗精品工作坊
再審被告    欣發銅品有限公司
法定代理人  甲○○
訴訟代理人  王中平律師
上列當事人間給付貨款等事件，再審原告對於中華民國94年2月2
日本院93年度上易字第1066號確定判決提起再審之訴，本院判決
如下：
    主  文
再審之訴駁回。
再審訴訟費用由再審原告負擔。
    事  實
甲、再審原告方面：
壹、聲明：
一、本院93年度上易字第1066號確定判決廢棄。
二、再審被告在前訴訟程序之第二審上訴駁回。
貳、陳述：
一、再審原告在前訴訟程序所提出之「出貨規定」，適用於買賣
    雙方，解釋上應認為係適用於兩造之間，故兩造間之出貨、
    付款，自民國（下同）92年5月以後悉依此「出貨規定」為
    準。原確定判決拘泥於系爭「出貨規定」表面上之文字記載
    ，且截取其中一、二語，恣意推解，未以當時之事實及其他
    一切證據資料為判斷之標準，亦未於文義上及論理上詳為推
    求，置最高法院19年上字第28號、19年上字第58號判例意旨
    於不論，適用法規顯有錯誤，具有民事訴訟法第496條第1項
    第1款規定之再審事由。
二、依再審原告所提出再證二之機票影本可知，再審原告之夫即
    證人蔡智全於92年2月23日由上海飛往福州，並於同年月26
    日搭乘上午10時40分之飛機自福州前往深圳，對照證人蔡智
    全在前訴訟程序第一審證述：其與再審被告之法定代理人甲
    ○○於同年2月24日即已協議好「出貨規定」之內容等語，
    時間相符。又依再審被告在前訴訟程序所提出之原證四「出
    貨規定」上顯示「26/02'03 WED 16：45 FAX」，足見係甲
    ○○先與蔡智全達成協議後，始有該份傳真。證人蔡智全既
    於同年2月26日上午10時40分即已離開福州，顯然未見過上
    開文件；則再審被告主張係東莞木器廠先與甲○○協議之後
    ，甲○○再持以與蔡智全協議云云，顯與客觀證據不符，益
    證再審被告及證人鄭文昌所述均非實情。再審原告所提出之
    機票屬發現未經斟酌之證物或得使用之證物，原確定判決有
    民事訴訟法第496條第1項第13款之再審事由。
三、原確定判決認再審原告從未主張遲延扣款，惟查就再審原告
    在前訴訟程序所提出之被證二第3張所示C201P04-A4L及C201
    P04-A4S貨品各16件部分，確有遲延交貨之情事，因上開金
    額僅占一小部分，尚不得僅因一小部之貨品漏未予扣款，即
    推翻再審原告所提出「出貨規定」之真正。又上開被證二第
    2張訂單所示貨品即係原證七出貨單所載貨品，係屬「相框
    」而非「手提箱」。再審原告認「出貨規定」僅約定兩造合
    作之後再審被告在大陸所生產之手提箱，至於相框係再審被
    告原本就在台灣生產製造，應不在「出貨規定」約定之範圍
    ，故未予遲延扣款。再前訴訟程序原證八訂貨單所示貨品，
    僅有92年10月29日之C201P02-A2L、C201P02-A2S、C201P02-
    A1L、C201P02-A1S四項貨品為手提箱，且係在台灣生產之產
    品，又僅占當次付款金額191,690元之一小部分，再審原告
    之會計漏未予扣款，亦不得據以推翻「出貨規定」之真正。
    另再審原告於92年6月16日傳真原證九之訂貨單部分，因再
    審原告已於92年5月20日向再審被告下單，係重覆下單，再
    審原告已以電話取消訂單；惟再審被告於92年5月間才將「
    出貨規定」交給再審原告，故再審原告認為應以92年5月下
    旬才有「出貨規定」之適用，故92年5月20日之訂單尚不得
    為遲延扣款。原確定判決不查，仍就已取消之92年6月16日
    訂單為再審原告不利之認定。另再審原告係因再審被告在大
    陸之產能未達40呎貨櫃2000才之產量，而未能整櫃下單，原
    確定判決未斟酌再審原告所提出之資料，有民事訴訟法第
    497條規定之再審事由。
乙、再審被告方面：
壹、聲明：如主文所示。
貳、陳述：
一、原確定判決認定應於45天內交貨者係東莞木器廠，而非再審
    被告，業於原確定判決理由「五」中審究相關事實狀況及證
    據資料為判斷之標準，並未違背最高法院19年上字第28號及
    19年上字第58號判例。
二、再審原告所提出之機票，不符合民事訴訟法第496條第1項第
    13款之規定。且該機票不過係欲證明文書傳真或協商之日期
    有異，然日期並不影響文書之內容，亦非原確定判決審認之
    重點；縱若斟酌，亦非能即受有利之裁判。
三、再審原告主張原確定判決以綜觀付款紀錄為據，認其從未對
    再審被告遲延扣款，應有民事訴訟法第497條之再審理由云
    云；然依再審狀所載內容，均非合法之再審理由，且亦未記
    載有何重要證物漏未審酌，亦無何足以影響於判決可言，不
    符再審之規定。
丙、本院依職權調閱本院93年度上易字第1066號兩造間給付貨款
    事件全卷。
    理  由
一、按民事訴訟法第496條第1項第1款所謂適用法規顯有錯誤者
    ，係指確定判決所適用之法規顯然不合於法律規定，或與司
    法院現尚有效及大法官會議之解釋，或最高法院尚有效之判
    例顯然違反，及確定判決消極的不適用法規，顯然影響裁判
    者而言（最高法院60年台再字第170號判例及司法院大法官
    會議釋字第177號解釋參照）。又所謂適用法規顯有錯誤者
    ，不包括漏未斟酌證據及認定事實錯誤之情形在內，亦有最
    高法院63年台上字第880號判例可據。
二、又按解釋契約，固須探求當事人立約時之真意，不能拘泥於
    契約之文字，但契約文字業已表示當事人真意，無須別事探
    求者，即不得反捨契約文字而更為曲解（最高法院17年上字
    第1118號判例參照）。又解釋意思表示屬事實審法院之職權
    ，事實審法院解釋意思表示，不生適用法規顯有錯誤問題（
    最高法院64年台再字第140號判例參照）。再審原告主張原
    確定判決拘泥於系爭「出貨規定」表面上之文字記載，未以
    當時之事實及其他一切證據資料為其判斷之標準，亦未於文
    義上及論理上詳為推求，適用法規顯有錯誤云云，惟揆諸前
    開說明，再審原告以原確定判決解釋契約不當為由，主張原
    確定判決具有民事訴訟法第496條第1項第1款之再審事由，
    應屬無據。
三、又按民事訴訟法第496條第1項第13款所謂當事人發現未經斟
    酌之證物，係指在前訴訟程序事實審言詞辯論終結前，不知
    有該證物存在，致未及提出，其後始知之者而言（最高法院
    82年台上字第2582號判決參照）。再審原告主張原確定判決
    漏未審酌其所提出再證二之機票影本，有民事訴訟法第496
    條第1項第13款之再審事由云云；惟查觀諸再審原告所提出
    再證二之傳真，其內容為「代墊費用，我司廖'r告知貴司只
    須付機票款即可…」，並附有收據影本，該收據上記載日期
    為03年2月16日（見本院卷31頁），足見上開證物在前訴訟
    程序即已存在；而當事人以發現得使用未經斟酌之證物為再
    審理由者，應就其在前訴訟程序不能使用之事實，負舉證責
    任，然再審原告亦未舉證證明上開證物在前訴訟程序何以不
    能使用之事實，其據為再審理由，為不足取。
四、又關於再審原告主張：再審被告就前訴訟程序被證二所示C2
    01P04-A4L及C201P04-A4S貨品各16件部分，確有遲延交貨之
    情事，惟上開金額僅占一小部分，尚不得僅因一小部之貨品
    漏未予扣款，推翻系爭「出貨規定」之真正；又被證二第2
    張訂單所示貨品即係原證七出貨單所載貨品，係屬「相框」
    而非「手提箱」，伊因認系爭「出貨規定」僅約定兩造合作
    之後再審被告在大陸所生產之手提箱，至於相框係再審被告
    原本就在台灣生產製造，應不在系爭「出貨規定」約定之範
    圍，故未予遲延扣款；另原證八訂貨單所示貨品，僅有92年
    10月29日之C201P02-A2L、C201P02-A2S、C201P02-A1L、C20
    1P02-A1S四項貨品為手提箱，且係台灣生產之產品，又僅占
    當次付款之金額為191,690元一小部分，伊之會計漏未予扣
    款，不得據以推翻系爭「出貨規定」之真正；又伊於92年6
    月16日傳真原證九之訂貨單部分，係重覆下單，伊業於92年
    6月16日以電話取消，因再審被告於92年5月間才將系爭「出
    貨規定」交給伊，故伊認為應以92年5月下旬才有系爭「出
    貨規定」之適用，故未就92年5月20日之訂單予以扣款；暨
    伊係因再審被告在大陸之產能未達40呎貨櫃2000才之產量，
    而未能整櫃下單，原確定判決漏未審酌伊所提出之資料，有
    民事訴訟法第497條之再審事由部分；經查原確定判決於「
    理由」「五(六)」項下業已載明所為認定所憑之證據，再審原
    告主張原確定判決漏未審酌伊所提出之資料，具有民事訴訟
    法第497條之再審事由云云，亦不足取。
五、綜上所述，本件再審原告之訴顯無再審理由，爰不經言詞辯
    論，以判決駁回之（最高法院44年台上字第566號判例參照
    ）。
六、據上論結，本件再審之訴為顯無理由，依民事訴訟法第502
    條第2項、第78條，判決如主文。
中    華    民    國    95    年    3     月    29    日
                  民事第八庭    審判長法  官  吳景源
                                      法  官  滕允潔
                                      法  官  鄭威莉
正本係照原本作成。
不得上訴。
中    華    民    國    95    年    3     月    30    日
                                      書記官  董曼華


司法院資訊處製作；財團法人民間司法改革基金會備份。
